臺灣臺中地方法院刑事判決　　　　　　　　　　　　　九十四年度易字第五四五號
　　公　訴　人　臺灣臺中地方法院檢察署檢察官
　　被　　　告　丁○○
右列被告因違反動產擔保交易法等案件，經檢察官提起公訴（九十四年度偵緝字第一
六二號），嗣經本院合議庭裁定由受命法官獨任進行審判程序，本院判決如左：
    主  文
丁○○動產擔保交易之債務人，意圖不法之利益，將標的物出賣，致生損害於債權人
，處拘役貳拾日，如易科罰金，以參佰元折算壹日。又共同偽造公印文，處有期徒刑
肆月，如易科罰金，以參佰元折算壹日。偽造之「丙○○」國民身分證壹張及房屋租
賃契約書上偽造之「丙○○」署押共參枚（含簽名壹枚、指印貳枚）均沒收。
    犯罪事實
一、丁○○於民國九十一年八月六日，以動產擔保交易附條件買賣之方式，向乙○○
    所經營之春安機車行購買車牌號碼ＹＢＣ─一九七號重型機車一輛，為動產擔保
    交易之債務人。約定總價金新台幣（下同）七萬六千二百元（起訴書誤繕為七萬
    二千六百元），分十二期給付，每月一期，每期付款六千三百五十元，標的物存
    放地點為臺中市○區○○○街五四之四號處，在價金未付清之前，標的物所有權
    仍屬於出賣人所有，買受人僅得依約占有使用，不得任意遷移或為其他處分。詎
    丁○○在取得前揭機車後，僅付款二期合計一萬二千七百元，因失業即拒不付款
    ，且意圖為自己不法之利益，於購得該機車後一、二月間，將之轉賣予不詳機車
    行，致春安機車行追索無著受有損害。
二、丁○○與姓名、年籍均不詳綽號「洪董」之成年男子，共同基於偽造公印文及偽
    造特種文書之犯意聯絡，於九十二年五、六月間某日，由丁○○利用電話與「洪
    董」談妥買賣偽造國民身分證之交易後，將自己之照片連同三千元之首款放入信
    封內，依「洪董」之指示，拿至臺中市朝馬空軍一號客運站辦理託運，由「洪董
    」依班車抵達臺北承德站時間前往取件，旋「洪董」即於不詳時、地將丁○○之
    前開照片貼在偽造之「丙○○」國民身分證上，其上並蓋有偽造之「內政部印」
    之公印文，嗣「洪董」又將前揭偽造之「丙○○」國民身分證一張以前揭託運方
    式交付予丁○○，丁○○再以前揭方式交付尾款三千元，足以生損害於「丙○○
    」及戶政機關對戶籍管理之正確性。又於九十二年七月二十八日，丁○○基於行
    使偽造特種文書及行使偽造私文書之犯意，向柯金良出示前開偽造之「丙○○」
    國民身分證，表明其為「丙○○」，欲承租臺中市○區○○路二段一八二號六樓
    柯金良所有之房屋，並在房屋租賃契約書上偽造「丙○○」之署押共三枚後（含
    簽名一枚、指印二枚），持之交付予柯金良而為行使，足生損害於「丙○○」及
    戶政機關對戶籍管理之正確性。
三、案經春安機車行告訴暨臺中市警察局第五分局報請臺灣臺中地方法院檢察署檢察
    官偵查起訴。
    理  由
一、訊據被告丁○○對右揭犯罪事實均坦承不諱（見本院卷第二五、四六頁），核與
    告訴人春安機車行之代理人甲○○於警詢及本院準備程序中指訴之情節相符、並
    有附條件買賣契約書、存證信函、房屋租賃契約書、法務部調查局鑑定通知書附
    卷可稽，復有偽造之丙○○國民身分證一張扣案可佐，被告之自白與事實相符，
    本件事證明確，被告犯行堪以認定。
二、核被告所為，就犯罪事實欄一部分，係犯動產擔保交易法第三十八條之罪；就犯
    罪事實欄二部分，係犯刑法第二百十六條、第二百十條、第二百十二條及第二百
    十八條第一項之行使偽造私文書罪、行使偽造特種文書罪及偽造公印文罪（起訴
    書漏引刑法第二百十六條、第二百十條、第二百十八條之法條，業據公訴檢察官
    當庭補正）。被告與「洪董」之成年男子間，就偽造公印文及偽造特種文書之犯
    行，有犯意之聯絡及行為之分擔，為共同正犯。被告偽造署押，為偽造私文書行
    為之部分行為；偽造特種文書、私文書後復持以行使，偽造特種文書、私文書之
    低度行為應為行使之高度行為所吸收，均不另論罪。再被告偽造公印文而偽造國
    民身分證之行為，因偽造公印文之行為，刑法第二百十八條第一項既有獨立處罰
    規定，且刑度較刑法第二百十二條規定者為重，故難僅論以刑法第二百十二條之
    罪，有司法院三十四年十一月二十二日院解字第三○二○號解釋及司法院大法官
    釋字第八二號解釋意旨可參，被告所犯上開偽造公印文罪、行使偽造私文書、行
    使偽造特種文書罪間，有方法結果之牽連關係，應依刑法第五十五條規定，從情
    節較重之偽造公印文罪處斷（因偽造內政部公印文，影響政府機關之威信，且有
    共同正犯）。被告所犯動產擔保交易法與偽造公印文二罪間，犯意各別，行為互
    殊，應予分論併罰。爰審酌被告犯罪之動機、犯罪手法尚稱平和、犯罪所生危害
    、對政府威信之蔑視、已與告訴人達成和解（有和解書一紙附卷）及犯後坦承犯
    行，態度尚稱良好等一切情狀，分別量處如主文所示之刑，並諭知易科罰金之折
    算標準，以示懲儆。扣案偽造之「丙○○」國民身分證一張，係被告所有，因犯
    罪所得之物，爰依刑法第三十八條第一項第三款之規定宣告沒收；房屋租賃契約
    書業已交付柯金良所有，其上偽造之「丙○○」署押共三枚（含簽名一枚、指印
    二枚），應依刑法第二百十九條之規定宣告沒收。
據上論斷，應依刑事訴訟法第二百七十三條之一第一項、第二百九十九條第一項前段
，刑法第二十八條、第二百十六條、第二百十條第二百十二條、第二百十八條第一
項、第五十五條、第四十一條第一項前段、第二百十九條、第三十八條第一項第三款
，罰金罰鍰提高標準條例第一條前段、第二條，判決如主文。
中      華      民      國     九十四    年      六      月    二十四   日
                               臺灣臺中地方法院刑事第二庭
                                   法  官  蔡  美  華
右正本證明與原本無異。
如不服本判決，應於判決送達後十日內向本院提出上訴狀，上訴於臺灣高等法院臺中
分院( 須附繕本 )。
                                   書記官
中      華      民      國     九十四    年      六      月    二十四   日
附錄論罪法條
動產擔保交易法第三十八條
動產擔保交易之債務人，意圖不法之利益，將標的物遷移、出賣、出質、移轉、抵押
或為其他處分，致生損害於債權人者，處三年以下有期徒刑、拘役或科或併科六千元
以下之罰金。
刑法第二百十條
偽造、變造私文書，足以生損害於公眾或他人者，處五年以下有期徒刑。
刑法第二百十二條
偽造、變造護照、旅券、免許證、特許證及關於品行、能力服務或其他相類之證書、
介紹書,足以生損害於公眾或他人者,處一年以下有期徒刑、拘役或三百元以下罰金。
刑法第二百十六條
行使第二百十條至第二百十五條之文書者，依偽造、變造文書或登載不實事項或使登
載不實事項之規定處斷。
刑法第二百十八條
偽造公印或公印文者，處五年以下有期徒刑。
盜用公印或公印文足以生損害於公眾或他人者，亦同。
